臺灣高等法院刑事判決　　　　　　　　 94年度上易字第276號
　　上　訴　人　臺灣新竹地方法院檢察署檢察官
　　被　　　告　乙○○
　　　　　　　　甲○○
上列上訴人因妨害自由案件，不服臺灣新竹地方法院93年度易字
第707號，中華民國94年1月27日第一審判決（起訴案號：臺灣新
竹地方法院檢察署92年度偵字第737號），提起上訴，本院判決
如下：
    主  文
原判決撤銷。
乙○○、甲○○共同以強暴妨害人行使權利，各處拘役貳拾日，
如易科罰金，均以參佰元折算壹日。均緩刑貳年。
    事  實
一、乙○○與甲○○係夫妻關係，甲○○與丙○○○之女曾麗玲
    間，自民國85年間起，即因合會之債務糾紛，曾麗玲因此積
    欠甲○○新台幣（下同）3,267,000元，期間2人曾因該債務
    問題而達成和解，惟曾麗玲並未依約履行，甲○○亦因此曾
    多次至曾麗玲位在新竹市○○路○段108巷60弄26號住處索債
    ，然均無所獲。92年1月29日中午12時許，乙○○與甲○○2
    人再次前往曾麗玲上開住處，欲找曾麗玲索債，二人遂向應
    門之丙○○○佯稱隔壁鄰居，丙○○○信以為真開門後，發
    現原係乙○○、甲○○2人前來索債，不願其二人進入家中
    ，正欲關門之際，彭、甘二人竟猛力推開大門，致丙○○○
    跌倒在地後，強行進入該門內與車庫間（所涉傷害、侵入住
    逕自進入該房屋內尋找曾麗玲索債，經遍尋無著，甲○○即
    擅自取出丙○○○所有之音響一台、黑色皮包一個欲扣留之
    ，欲由其中尋找曾麗玲之聯絡資料，並藉此逼曾麗玲出面解
    決上述債務，嗣因鄰居范紀雄（起訴書誤載為范紀誠）聽聞
    丙○○○呼救聲趕至，適甲○○攜帶該丙○○○所有之音響
    一台、黑色皮包一個自屋內走出欲與乙○○一同離去，其二
    人竟又共同基於妨害丙○○○行使該音響一台、黑色皮包一
    個權利之犯意聯絡，未予理會丙○○○之出聲制止，范紀雄
    見狀亦挺身攔阻欲奪下甲○○持有之該台音響並與之拉扯，
    甲○○掙脫時，該台音響不慎掉落於地，乙○○再以強暴手
    段出手將范紀雄推開，致使甲○○仍持丙○○○所有之該只
    黑色皮包逕行離去，而妨害丙○○○行使該音響一台、黑色
    皮包一個之權利，嗣范紀雄與聞聲隨後趕至之鄰居范記誠（
    起訴書誤載為范紀誠）一同將乙○○制服並俟警前來，甲○○於一小時後將該皮包返還丙○○○。
二、案經丙○○○訴由新竹市警察局第二分局報請臺灣新竹地方
    法院檢察署檢察官偵查起訴，乙○○與甲○○於原審準備程
    序中均就被訴事實為有罪之陳述，經告知簡式審判程序之旨
    ，並聽取當事人之意見後，由原審裁定進行簡式審判程序。
    理  由
一、右揭事實，業據被告乙○○、甲○○於本院審理及於原審準
    備程序、簡式審理程序訊問時，坦白承認（本院卷第14頁、
    原審卷第15頁反面、22頁反面、23頁），復有告訴人丙○○○於警詢、偵查中之指訴，及證人范紀雄、范記誠於警詢、
    偵查中之證述，並有贓物認領保管單1件、現場相片2紙、和
    解書2件、案外人曾麗玲所簽發之本票21紙在卷可稽（偵查
    卷第10頁反面、11頁、14頁反面、15頁反面、17至23頁），
    足認被告二人之自白與事實相符，應可採信。本件事證明確
    ，被告二人犯行堪以認定，應依法論科。
二、按以強暴妨害他人行使權利，應構成刑法第304條第1項之強
    制罪。本罪之強暴是指概括性之強制行為而言，故行為是否
    屬於本罪之強暴，判斷之關鍵在於施暴有無發生強制作用，
    使被害人感到心理上或生理上之強制，即為已足，亦即行為
    若能具有強制成效者，自可認定為本罪之強暴。本件被告乙○○、甲○○共同以強暴手段將告訴人丙○○○所有之黑色
    皮包一個取走，目的雖係想自皮包中找尋告訴人之女曾麗玲
    之聯絡資料，縱主觀上無不法所有之意圖，然此行為，依前
    揭說明，客觀上應足對告訴人產生生理上及心理上之強制作
    用，自已達該罪之強暴程度。核被告乙○○與甲○○所為，
    均係犯刑法第三百零四條第一項之強制罪。被告甲○○與范
    紀雄拉扯爭奪該台音響之際，被告乙○○隨即出手將范紀雄
    推開，致使甲○○仍持丙○○○所有之該只黑皮包逕行離去
    ，足見告二人就上開之罪，有犯意之聯絡及行為之分擔，均
    為共同正犯。
三、原審認被告乙○○與甲○○罪證明確，予以論罪科刑，固非
    無見，惟查：(一)被告乙○○、甲○○見丙○○○拒絕其二人
    進入家中，正欲關門之際，被告二人猛力推開大門，致丙○○○跌倒在地後，強行進入該門內與車庫間之行為，僅係涉
    及傷害及無故侵入住宅之罪，應尚未及著手於以強暴手段妨
    害丙○○○行使該音響、黑色皮包權利罪之構成要件，而係
    於被告甲○○攜帶該音響一台、黑色皮包一個自屋內走出欲
    與乙○○一同離去，未予理會丙○○○之出聲制止時，被告
    二人始共同萌生妨害丙○○○行使音響一台、黑色皮包一個
    權利之犯意聯絡，並於范紀雄攔阻被告甲○○並欲奪下甲○○持有之該台音響時，被告甲○○出力與之拉扯之際，被告
    乙○○再以強暴方式出手將范紀雄推開，致使甲○○得以持
    丙○○○所有之該只黑色皮包逕行離去，而妨害丙○○○對
    於皮包之行使權利，乃原審誤認被告二人於猛力推開大門，
    致丙○○○跌倒在地後，強行進入屋內，即已萌生共同基於
    妨害自由之犯意聯絡，並由甲○○自屋內著手取出丙○○○
    所有之音響一台、黑色皮包一個欲扣留之，而以此強暴之方
    法，妨害丙○○○行使其對上開之物之所有權利云云，事實
    認定與卷內事證不符，，尚有未洽。檢察官依告訴人丙○○○請求上訴意旨略以原判決僅處被告二人拘役貳拾日，緩刑
    貳年，量刑過予輕縱云云，惟原審審酌被告二人因索債心切
    之犯罪動機、犯罪手段、目的、犯罪後之態度良好、已知悔
    意及行為對於被害人所生危害之程度等一切情狀，及被告乙○○與甲○○前均未曾受有期徒刑以上刑之宣告，有本院被
    告全國前案紀錄表2件在卷可稽，慮及被告二人乃因一時失
    慮致罹刑章，經此次偵審程序，應知警惕而無再犯之虞，故
    認前開宣告之刑，以暫不執行為適當，因而各判處其二人拘
    役貳拾日，及諭知易科罰金之折算標準，併均宣告緩刑貳年
    ，原審此部分之量刑尚屬允洽適當，檢察官之上訴指摘原判
    決量刑不當雖無理由，然原審判決既有上開違誤，應由本院
    將原判決撤銷改判。
四、爰審酌被告乙○○與甲○○因多年索債未果，一時心切之犯
    罪動機、犯罪手段、目的、犯罪後之態度良好、犯後尚知所
    悔悟及行為對於被害人所生危害之程度等一切情狀，各量處
    如主文所示之刑，並均諭知易科罰金之折算標準，以資警惕
    。末查被告乙○○、甲○○素行良好，前均未曾受有期徒刑
    以上刑之宣告，有本院被告全國前案紀錄表2件在卷可稽，
    其等一時失慮致罹刑章，經此次偵審程序，應知警惕而無再
    犯之虞，故認前開宣告之刑，以暫不執行為適當，併均予宣
    告緩刑2年，以啟自新。
據上論斷，應依刑事訴訟法第369條第1項前段、第364條、第299
條第1項前段，刑法第28條、第304條第1項、第41條第1項、第74
條第1款，罰金罰鍰提高標準條例第1條前段、第2條，判決如主
文。
本案經檢察官劉家芳到庭執行職務。
中　　華　　民　　國　　94　　年　　3　　月　　31　　日
　　　　 　　 　　刑事第22審判長法　官  黃瑞華
                                法　官  宋  祺
 　　　　　　　　　　　　　     法　官  蔡明宏
以上正本證明與原本無異。
不得上訴。
                                書記官  陳建邦
中　　華　　民　　國　　94　　年　　3　　月　　31　　日
